臺灣臺東地方法院民事裁定　　　　　　　100年度聲字第929號
聲　請　人　古林美蘭
相　對　人　陳慧娟
上列當事人間聲請停止執行事件，本院裁定如下：
    主  文
聲請駁回。
    理  由
一、按「有回復原狀之聲請，或提起再審或異議之訴，或對於和
    解為繼續審判之請求，或提起宣告調解無效之訴、撤銷調解
    之訴，或對於許可強制執行之裁定提起抗告時，法院因必要
    情形或依聲請定相當並確實之擔保，得為停止強制執行之裁
    定。」，強制執行法第18條第2項定有明文。換言之，以提
    起異議之訴為由而得依該項規定聲請裁定停止執行者，自應
    以有異議之訴存在為前提，若無異議之訴存在，則其停止執
    行之聲請，即失所附麗，無從准許。復按「執行名義成立後
    ，如有消滅或妨礙債權人請求之事由發生，債務人得於強制
    執行程序終結前，向執行法院對債權人提起異議之訴。如以
    裁判為執行名義時，其為異議原因之事實發生在前訴訟言詞
    辯論終結後者，亦得主張之。執行名義無確定判決同一之效
    力者，於執行名義成立前，如有債權不成立或消滅或妨礙債
    權人請求之事由發生，債務人亦得於強制執行程序終結前提
    起異議之訴。」，強制執行法第14條第1項、第2項亦有明定
    。再按，關於起訴應具備之程式，民事訴訟法第244條第1項
    明定：「起訴，應以訴狀表明下列各款事項，提出於法院為
    之：一、當事人及法定代理人。二、訴訟標的及其原因事實
    。三、應受判決事項之聲明。」，又強制執行法第30條之1
    規定「強制執行程序，除本法有規定外，準用民事訴訟法之
    規定。」。據此，債務人提起異議之訴，須於強制執行程序
    終結前為之，並應具體表明有何強制執行法第14條所定消滅
    或妨礙債權人請求之事由，且該債務人異議之訴之訴狀程式
    ，亦須具體表明民事訴訟法第244條第1項所定之事項，始足
    當之，否則債務人起訴時所為訴訟上之請求無從明白、具體
    、特定，自難認有合法提起債務人異議之訴存在。
二、本件聲請意旨略以：相對人聲請本院100年度司執字第4055
    號強制執行事件，查封拍賣聲請人所有之不動產在案。但相
    對人因涉有重利、偽造不實債權、並有本票債權不存在等情
    ，業經聲請人向臺灣臺東地方法院檢察署提起刑事告訴（
    100年度他字第515號）。而聲請人之不動產若經拍賣，將難
    以回復原狀，為此願供擔保，並檢附訴請不當得利之民事起
    訴狀及刑事告訴狀各一紙，聲請停止執行等語。
三、經查，相對人在本院100年度司執字第4055號強制執行事件
    所持之執行名義為本院100年度司拍字第17號拍賣抵押物裁
    定，業經本院調閱上開執行卷宗查核無誤。復查，聲請人所
    檢附之民事起訴狀，係起訴請求不當得利，業經本院於100
    年12月9日以100年度補字第306號裁定命聲請人補繳裁判費
    在案，經本院依職權調閱上開訴訟卷宗，聲請人所提起訴狀
    之訴之聲明係記載為：「為東院100司執字第4055號（玄股
    ）將於100年12月13日執行第三次公開拍賣事，向債權人提
    出告訴：一、本項執行拍賣金額為新臺幣壹佰零伍萬肆仟元
    正。亦即債權人陳慧娟在本案犯有不當得利之行為，原爭議
    點為新臺幣伍拾萬元整。二、確認被告持有原告於民國98年
    9 月22日金額貳拾伍萬元，票號NO.430629、另98年9月23日
    金額參拾伍萬元，票號NO.786401等本票兩張，簽發到期日
    為98年12月23日。惟該二紙系爭本票金額非原告一人所簽發
    ，兩張本票之筆跡顯然不符，亦非原告親自用印，爰依非訟
    事件法第195條第1項規定本票債權不存在。三、訴訟費用由
    被告負擔」。準此以言，聲請人（原告）所提訴狀之訴之聲
    明，係主張相對人（被告）將因強制執行程序受有不當得利
    ，且聲明確認有本票債權不存在之情。惟相對人聲請本件強
    制執行所持之執行名義係拍賣抵押物裁定，並據以提出本票
    二紙作為有金錢借貸事實之證據，其所持執行名義究非本票
    裁定，從而聲請人主張依據非訟事件法第195條聲明確認本
    票債權不存在，實無從對應相對人所依據之拍賣抵押物裁定
    而為訴訟上之攻擊防禦；且聲請人所提訴狀程式，未具體表
    明民事訴訟法第244條第1項所定之事項，其訴之聲明未有請
    求撤銷本院100年度司執字第4055號強制執行事件之強制執
    行程序之記載，是其訴訟上之請求無從明白、具體、特定，
    且亦未具體表明有何強制執行法第14條所定消滅或妨礙債權
    人請求之事由，依前揭說明，堪認聲請人所提民事訴訟，係
    訴請相對人返還不當得利，自難認有合法提起債務人異議之
    訴存在。
四、據上論結，聲請人既未合法提出債務人異議之訴，其停止執
    行之聲請，即失所附麗，從而本件聲請為無理由，應予駁回
    。爰裁定如主文所示。
中    華    民    國   100    年    12    月    13    日
                  民事庭  法  官  莊尚洋
以上正本係照原本作成。
如不服本裁定，應於裁定送達後10日內向本院提出抗告狀，並應
繳納抗告費新臺幣1,000元。
中    華    民    國   100    年    12    月    14    日
                          書記官  林慧芬